【裁判字號】    98,上訴,1830
【裁判日期】    981020
【裁判案由】    違反毒品危害防制條例
【裁判全文】
臺灣高等法院臺中分院刑事判決        98年度上訴字第1830號
上訴人即被告
乙○○於原審
之指定辯護人  臺灣臺中地方法院公設辯護人  戴遐齡
上  訴  人
即  被  告  乙○○
指定辯護人  本院公設辯護人 劉秋蘭
上  訴  人
即  被  告  丙○○
                      6樓
選任辯護人  張繼準  律師
            張績寶  律師
            徐祐偉  律師
上列上訴人因違反毒品危害防制條例案件，不服臺灣臺中地方法
院98年度訴字第2040號中華民國98年7月13日第一審判決（起訴
案號：臺灣臺中地方法院檢察署98年度偵字第8151、8652、1085
9號），提起上訴，本院判決如下：
    主  文
原判決撤銷。
乙○○犯如附表一、二所示之罪，各處如附表一、二所示之刑（
含主刑及從刑）。應執行有期徒刑捌年，未扣案之行動電話壹支
（序號：000000000000000，含門號0000000000號SIM卡壹張）沒
收，如全部或一部不能沒收時，追徵其價額或以其財產抵償之；
未扣案之販賣第二級毒品所得財物新臺幣貳仟元與丙○○連帶沒
收，如全部或一部不能沒收時，以其等之財產連帶抵償之；未扣
案之販賣第二級毒品所得財物合計新臺幣貳萬元沒收，如全部或
一部不能沒收時，以其財產抵償之。
丙○○共同販賣第二級毒品，處有期徒刑肆年，未扣案之行動電
話壹支（序號：000000000000000號，含門號0000000000號SIM卡
壹張）沒收，如全部或一部不能沒收時，追徵其價額或以其財產
抵償之；未扣案之販賣第二級毒品所得財物新臺幣貳仟元與乙○○連帶沒收，如全部或一部不能沒收時，以其等之財產連帶抵償
之。
    犯罪事實
一、緣乙○○、丙○○2人原為夫妻關係，於90年間離婚後，復
    自97年間起一起住在臺中縣大雅鄉○○村○○路18之27號。
    渠2人均明知甲基安非他命係屬毒品危害防制條例第2條第2
    項第2款所列管之第二級毒品，不得非法持有、販賣，竟共
    同基於販賣第二級毒品甲基安非他命之犯意，於如附表一所
    示之時間、地點，以如附表一所示之方法，共同販賣第二級
    毒品甲基安非他命予乙○○之堂弟丁○○1次。乙○○又另
    行單獨基於販賣第二級毒品甲基安非他命之犯意，分別於如
    附表二所示之時間、地點，以如附表二所示之方法，販賣第
    二級毒品甲基安非他命予如附表二所示之人。嗣於98年3月
    26日11時30分許，為警在臺中縣大雅鄉○○村○○路18之27
    號查獲。
二、案經臺中市警察局移送臺灣臺中地方法院檢察署檢察官偵查
    起訴。
    理    由
壹、證據能力之說明：
一、按被告以外之人於偵查中向檢察官所為之陳述，除顯有不可
    信之情況者外，得為證據，刑事訴訟法第159條之1第2項定
    有明文。檢察官於偵查中對被告以外之人所為之偵查筆錄，
    或被告以外之人向檢察官所提出之書面陳述，性質上均屬傳
    聞證據。惟現階段刑事訴訟法規定檢察官代表國家偵查犯罪
    、實施公訴，依法其有訊問被告、證人及鑑定人之權，證人
    、鑑定人且須具結，而實務運作時，檢察官於偵查中向被告
    以外之人所取得之供述證據，原則上均能遵守法律規定，不
    致違法取供，其可信度極高。職是，被告以外之人於偵查中
    已具結而為證述，除反對該項供述得具有證據能力之一方，
    已釋明「顯有不可信之情況」之理由外，不宜遽指該證人於
    偵查中之陳述不具有證據能力。本件證人丁○○、謝文海、
    侯政良、林明緯、余惠玉等人於偵查中以證人身份具結後所
    為之陳述，被告乙○○、丙○○及渠等之辯護人，均未曾提
    及檢察官在偵查中有不法取供之情形，且未釋明上開供述有
    何顯不可信之情況，依前述說明，其等於偵查中之證言自具
    有證據能力。
二、又偵查犯罪機關依法定程序監聽之錄音，係以監聽之錄音帶
    為其調查犯罪所得之證據，司法警察依據監聽錄音結果予以
    翻譯而製作之通訊監察譯文，乃該監聽錄音帶內容之顯示，
    此為學理上所稱之「派生證據」，屬於文書證據之一種。於
    被告或訴訟關係人對該譯文之真實性發生爭執或有所懷疑時
    ，法院固應依刑事訴訟法第165條之1第2項之規定，勘驗該
    監聽錄音帶以踐行調查證據之程序，俾確認該錄音之聲音是
    否為通訊者本人及其內容與通訊監察譯文之記載是否相符，
    或傳喚該通訊者為證據調查。倘被告或訴訟關係人對該通訊
    監察譯文之真實性並不爭執，即無勘驗辨認其錄音之聲音予
    以調查之必要，法院於審判期日如已踐行提示通訊監察譯文
    供當事人辨認或告以要旨，使其表示意見等程序並為辯論者
    ，其所為之訴訟程序即無不合，最高法院97年度臺上字第56
    1號判決意旨可資參照。本件警方對被告乙○○所持用門號0
    000000000號行動電話實施通訊監察、錄音（係經原審法院
    核發通訊監察書而為，核准監察期間自98年1月21日起至同
    年2 月19日止，有原審法院98年聲監字第000055號通訊監察
    書附於原審卷第65至68頁可稽），經審酌上開通訊監察書之
    核發過程及記載事項，均符合通訊保障及監察法之相關規定
    ，本案依前述通訊監察書所實施之通訊監察、錄音，自屬合
    法，則依監聽所得之錄音內容，自具有證據能力；而將上述
    具有證據能力之監聽所得錄音內容具體以文字紀錄，屬公務
    員本於職務製作的紀錄文書，譯文所載內容，並無顯然不可
    信之情況，依刑事訴訟法第159條之4第1款規定，自得作為
    證據。本件承辦警員係依上開通訊監察所得之錄音內容製作
    譯文，此有內政部警政署刑事警察局承辦員警所製作之譯文
    表在卷可稽，而該通訊監察譯文業經本院於審理時踐行調查
    證據程序，被告乙○○、丙○○及其等之辯護人對於卷附之
    通訊監察譯文之證據能力並不爭執，揆諸前揭說明，上開譯
    文自有證據能力。
三、另按被告以外之人於審判外之陳述，雖不符前4條之規定（
    即刑事訴訟法第159條之1至同條之4），而經當事人於審判
    程序同意作為證據，法院審酌該言詞陳述或書面陳述作成時
    之情況，認為適當者，亦得為證據；當事人、代理人或辯護
    人於法院調查證據時，知有第159條第1項不得為證據之情形
    ，而未於言詞辯論終結前聲明異議者，視為有前項之同意，
    刑事訴訟法第159條之5定有明文。核其立法意旨，在於傳聞
    證據未經當事人之反對詰問予以核實，原則上先予排除。惟
    若當事人已放棄反對詰問權，於審判程序中表明同意該等傳
    聞證據可作為證據；或於言詞辯論終結前未聲明異議，基於
    尊重當事人對傳聞證據之處分權，暨證據資料愈豐富，愈有
    助於真實發見之理念，且強化言詞辯論主義，使訴訟程序得
    以順暢進行，上開傳聞證據亦均具有證據能力。本案採為判
    決基礎之下列證據，除前揭一、二所示外，其餘被告以外之
    人於審判外之言詞或書面陳述，固屬傳聞證據，惟檢察官、
    被告等及其等之辯護人就此部分審判外之陳述，及就本案採
    為判決基礎之文書證據，均未於本案言詞辯論終結前爭執其
    證據能力，本院審酌上開證據作成時之情況，並無違法取證
    之瑕疵，認以之作為證據為適當，揆諸上開規定，該審判外
    之陳述及文書資料均有證據能力，併予敘明。
貳、實體之說明：
一、上訴人即被告（下稱被告）乙○○、丙○○對於上開犯罪事
    實，於偵查中（丙○○部分，參偵8151號卷第15頁；乙○○
    部分，參同卷第33頁）、原審審理時（參原審卷第85頁）及
    本院審理時（本院卷第107頁背面）均坦承不諱，且查：
(一)、被告乙○○、丙○○如附表一所示之犯行，另據證人即被告
    乙○○之堂弟丁○○於警詢時及偵查中分別證明屬實。又證
    人丁○○於98年2月2日22時許，以0000000000號行動電話門
    號撥打乙○○所使用之0000000000號行動電話門號，有下列
    對話內容：「乙○○（代號A）：你誰？丁○○（代號B）：
    妳弟弟啦。A：丁○○喔。B：妳還講出來，妳何時要回家。
    A：等一下。B：多久。A：我在檳榔攤這裏，不然你過來這
    邊。B：那邊檳榔攤？A：太子宮這邊。B：我沒辦法走，我
    叫我舅子過去拿。A：喔。B：要二千顆喔。A：有啊，我有
    帶。B：好。」有監聽譯文在卷（偵字第10859號卷第45頁）
    可佐，足見被告乙○○、丙○○此部分之自白與事實相符，
    其2人此部分犯行應堪認定。
(二)、被告乙○○如附表二編號一所示犯行，業據被告乙○○於偵
    查中供承：該次是賣給謝文海的朋友，名字伊忘記了，隔天
    伊有拿3百元給謝文海，是給他介紹他人（向伊）買安非他
    命（即甲基安非他命，下同）的報酬等語（偵10859號卷第
    85 頁），核與證人謝文海偵查中所證：當時乙○○說人在
    外面不方便，伊不知道她有無交易成功，但隔天乙○○確實
    有拿3百元給伊，因為她平常就會拿錢給伊做生活費，當天
    介紹的朋友名字，時間太久伊忘了等語（同卷第85頁），大
    致相符。而被告乙○○於97年12月底，多次以其所有之0000
    000000號行動電話門號撥打謝文海所持用之0000000000號行
    動電話門號，亦有遠傳電信股份有限公司0000000000號行動
    電話門號雙向通聯紀錄一份在卷可佐，足見被告乙○○此部
    分之自白與事實相符，其此部分犯行亦堪認定。（至於謝文
    海是否涉犯幫助販賣第二級毒品罪，應由檢察官另行偵辦。
    ）
(三)、被告乙○○如附表二編號二所示犯行，亦據證人即被告乙○○之國小同學侯政良於警詢時及偵查中分別證述屬實。又被
    告乙○○於98年1月10日20時48分2秒、同日20時55分32秒及
    同日21時20分18秒，分別以被告丙○○所有之0000000000號
    、及以其自己所有之0000000000號行動電話門號撥打侯政良
    所持用之0000000000號行動電話門號3通，亦有0000000000
    號行動電話門號雙向通聯紀錄一份附卷可佐（參偵10859號
    卷第90頁），足認被告乙○○此部分之自白與事實相符，其
    此部分犯行亦堪認定。
(四)、被告乙○○如附表二編號三所示犯行，亦據證人即被告乙○○之弟張國賢之同學林明緯於警詢時及偵查中分別證述甚明
    。又林明緯分別於下列時間，多次與被告乙○○相互聯絡：
    (1)林明緯於98年1月27日0時47分許、同日0時51分許，以其
    所持用之0000000000號行動電話門號撥打乙○○所有之0000
    000000號行動電話門號2通，乙○○並於同日0時59分許回撥
    林明緯；(2)林明緯於98年1月30日23時17分許、同日23時23
    分許，以其所持用之0000000000號行動電話門號撥打乙○○
    所有之0000000000號行動電話門號2通；(3)乙○○分別於98
    年2月14日5時15分許、同日5時18分許及同日5時22分許，以
    被告丙○○所有之0000000000號行動電話門號撥打林明緯所
    持用之0000000000號行動電話門號3通，亦有0000000000號
    行動電話門號雙向通聯紀錄一份附卷可佐，足見被告乙○○
    此部分之自白與事實相符，其此部分犯行亦堪認定。
(五)、被告乙○○如附表二編號四所示之犯行，亦據證人即被告乙○○以前檳榔攤之老闆娘余惠玉於警詢時及偵查中分別證述
    甚明。又於98年1月22日8時許、同年1月29日20時58分許、
    同年2月1日14時許、同年2月6日18時許，余惠玉以其持用之
    0000000000號行動電話門號與乙○○所有之0000000000號行
    動電話門號互相電話聯絡或傳送簡訊數通，並有下列對話及
    簡訊內容：「余惠玉（代號B）：妳現在拿出來，我在西屯
    。乙○○（代號A）：我現在沒東西。B：哇。A：以後妳就
    說放在老地方，我就會過去了。B：喔。」；「B：妳很難找
    。A：哈。B：妳在哪裡。A：我出來送東西（毒品）。A：妳
    要嗎？B：嗯。A：妳把那個（錢）放在老地方，我再拿過去
    （毒品），妳要多少？B：一樣。A：三嗎？B：嗯。」；「B
    傳（簡訊）給A：妳大概幾點可以拿給我。B傳給A：忘記問
    要補多少？B傳給A：可以先送東西給我嗎？B傳給A：三。A
    傳給B：對啊。B傳給A：好了嗎？A傳給B：東西不夠等人送
    來。」；「B傳（簡訊）給A：妳不要回我電話或簡訊，我怕
    被看見，老地方我有放三千，天亮前來拿。」有監聽譯文一
    份在卷可佐（見偵字第10859號卷第41至46頁），足見被告
    乙○○此部分之自白與事實相符，其此部分犯行亦堪認定。
(六)、綜上所述，本件事證明確，被告乙○○、丙○○上開販賣第
    二級毒品之犯行，均堪認定。
二、新舊法之比較適用：查被告等行為後，毒品危害防制條例部
    分條文已於98年5月20日修正公布。按法規之修正，如有於
    特定日生效之必要者，依中央標準法規第20條第2項準用同
    法第14條之規定，應特定其施行日期，若未明定其施行日期
    ，依同法第13條之規定，應自公布日起算至第3日發生效力
    。此次毒品危害防制條例之修正，並無特別明定其施行日期
    ，揆諸上開說明，應自98年5月22日生效（司法院98年6月29
    日院台廳刑一字第0980014643號函亦同此見解，法務部98年
    6 月8日法檢字第09808002279號函、及臺灣高等法院98年6
    月18日因應新修正毒品危害防制條例施行法律問題研討會決
    議結論，認本次修正仍適用該條例第36條規定「本條例自公
    布後六個月施行」，惟依該條修正之立法理由觀之：(一)、依
    修正草案第2條第3項規定，法務部需會同衛生署成立審議委
    員會每三個月定期檢討調整毒品之分級及品項，而本次新增
    第四級毒品，有需要在新法施行前先經該審議會檢討後再調
    整公佈，爰預留六個月緩衝期，以利處理。(二)依本條例新修
    正之規定，有必要再訂定相關子法及修正相關法規，以配合
    本條例之施行，故亦有需要預留適當緩衝期，以利訂頒相關
    子法及相關法規之配合修正。顯係因應該次修正之需，始預
    留適當之緩衝期，並非規定嗣後任何修正，均需預留六個月
    之緩衝期，故法務部之函示及臺灣高等法院之法律座談會結
    論為本院所不採，附此敘明）。故有關本案，即有就新舊法
    之規定予以比較適用之必要。
(一)、毒品危害防制條例第4條第2項原規定：「製造、運輸、販賣
    第二級毒品者，處無期徒刑或七年以上有期徒刑，得併科新
    臺幣七百萬元以下罰金。」新修正同條項則規定：「製造、
    運輸、販賣第一級毒品者，處無期徒刑或七年以上有期徒刑
    ，得併科新臺幣一千萬元以下罰金。」自以修正前之規定較
    有利於被告等。
(二)、修正後毒品危害防制條例第17條第2項增定「犯第4條至第8
    條之罪，於偵查及審判中均自白者，減輕其刑。」此為修正
    前該條例所未規定。本案被告2人於偵查及審判中均自白犯
    行，有該條項規定之適用，自以修正後之規定較有利於被告
    2人。
(三)、按「有罪之判決，關於主、從刑之宣告或刑之加重、減輕、
    免除等事項所適用之法律，除別有規定外，應本於統一性及
    整體性之原則，為一體之適用，其相關之條文不能與所適用
    於論罪之法律，任意割裂而紊亂其系統。」最高法院87年度
    台非字第400號判決可資參照。本案經為上開比較後，應一
    體適用修正後之毒品危害防制條例之規定較有利於被告2人
    。
三、論罪部分：按甲基安非他命係屬毒品危害防制條例第2條第2
    項第2款所列管之第二級毒品。核被告乙○○、丙○○如附
    表一所為、被告乙○○如附表二所為，均係犯新修正毒品危
    害防制條例第4條第2項之販賣第二級毒品既遂罪。被告乙○○、丙○○為販賣而持有第二級毒品甲基安非他命之低度行
    為，應為其等販賣第二級毒品之高度行為所吸收，均不另論
    罪。被告乙○○、丙○○就如附表一所示之販賣第二級毒品
    甲基安非他命犯行，彼此間有犯意聯絡及行為分擔，均為共
    同正犯。再被告乙○○所犯如附表一及附表二所示之十次販
    賣第二級毒品犯行，犯意各別，時空互殊，應予分論併罰。
四、按新修正毒品危害防制條例第17條第1項規定：「犯第4條至
    第8條、第10條或第11條之罪，供出毒品來源，因而查獲其
    他正犯或共犯者，減輕或免除其刑。」查其立法用意，就販
    賣毒品而言，旨在鼓勵被告供出其所販賣之毒品來源，俾追
    究出該毒品之前手，以徹底清除毒品氾濫，故必以因被告供
    出毒品來源，因而查獲其他正犯或共犯者，方有上開減刑規
    定之適用。本件被告丙○○之選任辯護人雖以被告丙○○於
    98年3月30日警詢中，業已供出被告乙○○之毒品來源為綽
    號「紅茶」之楊中銘，認有該條項減刑規定之適用。惟查，
    被告丙○○於98年3月30日之警詢中，固供出被告乙○○所
    販賣毒品之來源為綽號「紅茶」之人（即楊中銘），有刑事
    警察局調查筆錄及臺中市警察局調查筆錄各1件在卷可按，
    惟在被告丙○○供出上開毒品來源之前，員警即因對被告乙○○所有之門號0000000000號行動電話號碼實施通訊監察（
    核准監察期間自98年1月21日10時許起至同年2月19日10時許
    止，有臺灣臺中地方法院98年聲監字第0000055號通訊監察
    書附於原審卷第65至68頁可查），並因而察覺被告乙○○之
    毒品來源為綽號「紅茶」之楊中銘等情，有臺灣臺中地方法
    院檢察署函文2紙（見原審卷第22之3、46之1頁）附卷可稽
    ，另證人即內政部警政署刑事警察局副組長甲○亦於本院具
    結證稱：「（辯護人問：98年3月30日，丙○○帶你們警方
    去綽號『紅茶』的住處去調查『紅茶』之前，你們是否知道
    『紅茶』住的地方？）知道，他帶我們去的大里市○○路○
    段日新巷29弄15號，是舊的地址，我們在此之前就已經知道
    綽號『紅茶』者已搬到大里市○○路的新址。（辯護人問：
    你們之前既然知道『紅茶』的舊址以及新址，為何當時沒有
    逮捕他？）當時還在蒐證中。（辯護人問：丙○○也有帶你
    們去大里市○○路○段日新巷18號旁的巷子找一位開ＢＭＷ
    白色318自小客車的販毒者，這位後來有無查獲？）沒有，
    因為他沒有提供具體的住址、姓名、車號等，所以沒有查獲
    。（辯護人問：你們是在何時知道綽號『紅茶』的姓名以及
    新、舊地址？）我們在借提被告丙○○之前就知道了，我們
    也有給他指認，但他都無法指認出來。」等語（本院卷第10
    6頁正、背面），是尚難認為被告丙○○所為上開供述，符
    合毒品危害防制條例第17條第1項之供出毒品來源因而破獲
    之減刑要件（最高法院96年度臺上字第5477號判決與本案情
    形類似，亦可參照），附此敘明。
五、原審認被告2人均罪證明確，分別予以論罪科刑，固非無見
    ，惟查：原審認98年5月20日經總統公布之毒品危害防制條
    例新修正條文尚未施行（參原審判決書第10頁倒數第6行至
    倒數第3行），致未為新舊法之比較適用，惟依上開說明，
    與本院之認定不同，況被告之權益，不應依法院審理速度之
    快慢而受影響（即若本案係在98年11月20日後審結，被告可
    依新修正毒品危害防制條例第17條第2項規定減輕其刑，若
    係在該日之前審結，即不得適用，亦不合理），自無可採。
    被告2人及被告乙○○於原審之指定辯護人上訴意旨，以被
    告2人均符合新修正毒品危害防制條例第17條第2項之規定，
    而原審未依此規定予以減刑，指摘原判決不當，自有理由；
    被告丙○○另以其亦符合同條例第17條第1項之減刑要件，
    指摘原判決未依此減刑為不當，此部分即屬無據，而原判決
    既有上開可議之處，自應由本院予以撤銷改判，被告乙○○
    部分所定應執行刑部分，自亦應併予撤銷。爰審酌被告乙○○、丙○○2人均無視於國家對於杜絕毒品犯罪之禁令，被
    告乙○○、丙○○共同販賣第二級毒品與丁○○；被告乙○○復單獨多次販賣第二級毒品與謝文海不詳年籍之成年友人
    、侯政良、林明緯及余惠玉，均足以使購買毒品之人施用後
    ，導致精神障礙與性格異常，甚至造成人民生命健康受損之
    危險以及成癮性，嚴重戕害國人身體健康，且危害社會安全
    ，並審酌被告丙○○係於被告乙○○生病時始代被告乙○○
    外出交付毒品與丁○○而共同販賣第二級毒品，犯罪情節較
    為輕微，暨被告2人之犯後態度尚稱良好等一切情狀，分別
    量處如主文第2、3項所示之刑，並就被告乙○○部分定其應
    執行之刑。
六、沒收部分：
(一)、按毒品危害防制條例第19條第1項前段規定，犯該法第4條至
    第9條、第12條、第13條或第14條第1項、第2項之罪者，其
    供犯罪所用或因犯罪所得之財物，均沒收之。係採義務沒收
    主義，惟該條文並未特別規定「不問屬於犯人與否，沒收之
    」，是「其供犯罪所用或因犯罪所得之財物」仍應適用刑法
    第38條第3項前段，以屬於犯人所有者為限，始應予沒收；
    又犯毒品危害防制條例第4條之罪者，其犯罪所得之財物應
    予沒收，如全部或一部不能沒收時，追徵其價額或以其財產
    抵償之，該條例第19條第1項規定甚明。由此項規定觀之，
    必限於所得者為金錢以外之其他財物而無法沒收時，始應追
    徵其價額。如所得財物為金錢而無法沒收時，則應以其財產
    抵償之，不發生追徵價額之問題（最高法院93年度臺上字第
    2825號、93年度臺上字第4585號判決意旨參照）。查未扣案
    之行動電話1支（序號：0000000000000000號，含門號00000
    00000號SIM卡1張），係供被告乙○○、被告丙○○共同犯
    如附表一所示之犯行及被告乙○○單獨犯如附表二編號四所
    示犯行所用之物，且為被告乙○○所有之物，業據被告乙○○、丙○○自承在卷，且有監聽譯文資料在卷可佐，應依毒
    品危害防制條例第19條第1項之規定宣告沒收之，如全部或
    一部不能沒收時，追徵其價額或以其財產抵償之。至被告乙○○自行犯如附表二編號一至三所示之犯行，所使用其所有
    之0000000000號SIM卡及被告丙○○所有之0000000000號SIM
    卡，究係搭配何款手機使用，因被告乙○○陳稱其SIM卡更
    換頻繁，已不復記憶，致無從特定該搭配SIM卡所使用之手
    機，自應從有利於被告乙○○之認定，認為均係搭配上開序
    號為000000000000000號之行動電話使用。另0000000000號
    SIM卡1張，雖係供被告乙○○犯如附表二編號二、編號三第
    三次所示之販賣第二級毒品犯行所用之物，然該SIM卡係被
    告丙○○所有之物，此業據被告乙○○供述甚明，而此部分
    被告丙○○並非共同正犯，自不得宣告沒收。
(二)、次按共同正犯之犯罪所得為新臺幣時，因係合併計算，且於
    全部或一部不能沒收時，以其財產抵償之，為避免執行時發
    生重複沒收、抵償之情形，故各共同正犯之間係採連帶沒收
    主義，於裁判時僅諭知連帶沒收，不得就全體共同正犯之總
    所得對各該共同正犯分別重複諭知沒收（最高法院95年度臺
    上字第3883號判決意旨參照）。查被告乙○○、丙○○就如
    附表一所示販賣第二級毒品所得之二千元，係被告乙○○、
    丙○○2人犯販賣第二級毒品罪所得之財物，雖未扣案，仍
    應依毒品危害防制條例第19條第1項規定，諭知連帶沒收，
    如全部或一部不能沒收時，以其等財產抵償之。另被告乙○○單獨所犯如附表二所示販賣第二級毒品甲基安非他命所得
    財物合計2萬元（歷次所得財物詳如附表二所載），應依毒
    品危害防制條例第19條第1項之規定併予諭知沒收，如全部
    或一部不能沒收時，依同條項之規定，應以其財產抵償之。
(三)、另扣案之甲基安非他命吸食器2組、玻璃球5個，並無證據證
    明為被告乙○○、丙○○供本案犯行所用之物，自不得宣告
    沒收，附此敘明。
據上論斷，應依刑事訴訟法第369條第1項前段、第364條、第299
條第1項前段，98年5月20日修正公布之毒品危害防制條例第4條
第2項、第17條第2項、第19條第1項，刑法第2條、第11條、第28
條、第51條第5款、第9款，判決如主文。
中    華    民    國    98    年    10    月    20    日
            刑事第十庭  審判長法  官  林  照  明
                              法  官  林  欽  章
                              法  官  郭  瑞  祥
以上正本證明與原本無異。
如不服本判決應於收受送達後十日內向本院提出上訴書狀，其未
敘述上訴之理由者，並得於提起上訴後十日內向本院補提理由書
（均須按他造當事人之人數附繕本）「切勿逕送上級法院」。
                              書記官  李  妍  嬅
中    華    民    國    98    年    10    月    20    日
附錄論罪科刑法條
毒品危害防制條例第4條第2項
製造、運輸、販賣第二級毒品者，處無期徒刑或 7 年以上有期徒
刑，得併科新臺幣 7 百萬元以下罰金。
附表一：乙○○、丙○○共同販賣毒品部分
┌──┬────┬─────────────┬───────┬────────┬─────────────┐
│編號│販賣對象│販賣時間、地點、販賣方式  │販賣次數及價格│所得財物        │所犯罪名及處罰            │
│    │        │                          │（新臺幣）    │                │                          │
├──┼────┼─────────────┼───────┼────────┼─────────────┤
│ 一 │ 丁○○ │乙○○與丙○○共同基於販賣│二千元之甲基安│現金二千元      │乙○○共同販賣第二級毒品，│
│    │        │第二級毒品甲基安非他命之犯│非他命一小包：│                │處有期徒刑肆年，未扣案之行│
│    │        │意聯絡，於九十八年二月二日│一次。        │                │動電話壹支（序號：三五四六│
│    │        │二十二時許（起訴書誤載為九│              │                │00000000000號，│
│    │        │十八年二月二十二日），由張│              │                │含門號0000000000│
│    │        │秀玉以其所有之行動電話（序│              │                │號SIM卡壹張）沒收，如全部 │
│    │        │號為：0000000000│              │                │或一部不能沒收時，追徵其價│
│    │        │三九三九○號，內含其所有之│              │                │額或以其財產抵償之；未扣案│
│    │        │0000000000號SIM │              │                │之販賣第二級毒品所得財物新│
│    │        │卡一張，起訴書贅載○九二八│              │                │臺幣貳仟元與丙○○連帶沒收│
│    │        │四七八二八一號SIM卡）與堂 │              │                │，如全部或一部不能沒收時，│
│    │        │弟丁○○所持用之○九八六六│              │                │以其等之財產連帶抵償之。  │
│    │        │七二九六五號行動電話門號相│              │                │丙○○共同販賣第二級毒品，│
│    │        │互聯絡，乙○○於確認丁○○│              │                │處有期徒刑肆年，未扣案之行│
│    │        │欲購買甲基安非他命之數量及│              │                │動電話壹支（序號：三五四六│
│    │        │金額後，即相約在臺中縣大雅│              │                │00000000000號，│
│    │        │鄉○○路二十號乙○○與程暐│              │                │含門號0000000000│
│    │        │勛租屋處附近之土地公廟，由│              │                │號SIM卡壹張）沒收，如全部 │
│    │        │丙○○持毒品前往交易並收款│              │                │或一部不能沒收時，追徵其價│
│    │        │。                        │              │                │額或以其財產抵償之；未扣案│
│    │        │                          │              │                │之販賣第二級毒品所得財物新│
│    │        │                          │              │                │臺幣貳仟元與乙○○連帶沒收│
│    │        │                          │              │                │之，如全部或一部不能沒收時│
│    │        │                          │              │                │，以其等之財產連帶抵償之。│
└──┴────┴─────────────┴───────┴────────┴─────────────┘
附表二：乙○○單獨販賣毒品部分
┌──┬────┬─────────────┬───────┬────────┬─────────────┐
│編號│販賣對象│販賣時間、地點、販賣方式  │販賣次數及價格│所得財物        │所犯罪名及處罰            │
│    │        │                          │（新臺幣）    │                │                          │
├──┼────┼─────────────┼───────┼────────┼─────────────┤
│ 一 │不詳年籍│乙○○基於販賣第二級毒品甲│一千元之甲基安│現金一千元      │乙○○販賣第二級毒品，處有│
│    │之成年男│基安非他命之犯意，於九十七│非他命一小包：│                │期徒刑肆年，未扣案之行動電│
│    │子（為謝│年十二月底某日，由乙○○以│一次。        │                │話壹支（序號：三五四六三一│
│    │文海之友│其所有之行動電話（序號為：│              │                │000000000號，含門│
│    │人）    │0000000000000│              │                │號0000000000號SI│
│    │        │九○號，內含其所有之○九三│              │                │M卡壹張）沒收，如全部或一 │
│    │        │0000000號SIM卡一張 │              │                │部不能沒收時，追徵其價額或│
│    │        │，起訴書贅載0000000│              │                │以其財產抵償之；未扣案之販│
│    │        │二八一號SIM卡）與其娘家之 │              │                │賣第二級毒品所得財物新臺幣│
│    │        │工廠員工謝文海所持用之○九│              │                │壹仟元沒收，如全部或一部不│
│    │        │00000000號行動電話│              │                │能沒收時，以其財產抵償之。│
│    │        │及謝文海之不詳年籍之成年男│              │                │                          │
│    │        │性友人所持用之不詳門號行動│              │                │                          │
│    │        │電話相互聯絡，乙○○於確認│              │                │                          │
│    │        │謝文海不詳年籍之成年男性友│              │                │                          │
│    │        │人欲購買甲基安非他命之數量│              │                │                          │
│    │        │及金額後，即相約在臺中縣大│              │                │                          │
│    │        │雅鄉○○路二十之一號前交易│              │                │                          │
│    │        │毒品。                    │              │                │                          │
├──┼────┼─────────────┼───────┼────────┼─────────────┤
│ 二 │ 侯政良 │乙○○基於販賣第二級毒品甲│二千元之甲基安│現金二千元。    │乙○○販賣第二級毒品，處有│
│    │        │基安非他命之犯意，自九十八│非他命一小包：│                │期徒刑肆年，未扣案之行動電│
│    │        │年一月十日二十時四十八分許│一次。        │                │話壹支（序號：三五四六三一│
│    │        │起至同日二十一時二十分止，│              │                │000000000號，含門│
│    │        │由乙○○以其所有之行動電話│              │                │號0000000000號SI│
│    │        │（序號為：00000000│              │                │M卡壹張）沒收，如全部或一 │
│    │        │0000000號，先後內含│              │                │部不能沒收時，追徵其價額或│
│    │        │丙○○所有之0000000│              │                │以其財產抵償之；未扣案之販│
│    │        │二八一號SIM卡及其所有之○ │              │                │賣第二級毒品所得財物新臺幣│
│    │        │000000000號SIM卡 │              │                │貳仟元沒收，如全部或一部不│
│    │        │）與國小同學侯政良所持用之│              │                │能沒收時，以其財產抵償之。│
│    │        │0000000000號行動│              │                │                          │
│    │        │電話相互聯絡三通，乙○○於│              │                │                          │
│    │        │確認侯政良欲購買甲基安非他│              │                │                          │
│    │        │命之數量及金額後，即相約在│              │                │                          │
│    │        │臺中市○○路與大雅路交叉口│              │                │                          │
│    │        │前交易毒品。              │              │                │                          │
├──┼────┼─────────────┼───────┼────────┼─────────────┤
│ 三 │ 林明緯 │乙○○基於販賣第二級毒品甲│二千元之甲基安│現金二千元      │乙○○販賣第二級毒品，處有│
│    │        │基安非他命之犯意，自九十八│非他命一小包：│                │期徒刑肆年，未扣案之行動電│
│    │        │年一月二十七日零時四十七分│一次。        │                │話壹支（序號：三五四六三一│
│    │        │許起至同日零時五十九分止，│              │                │000000000號，含門│
│    │        │由乙○○以其所有之行動電話│              │                │號0000000000號SI│
│    │        │（序號為：00000000│              │                │M卡壹張）沒收，如全部或一 │
│    │        │0000000號，內含其所│              │                │部不能沒收時，追徵其價額或│
│    │        │有之0000000000號│              │                │以其財產抵償之；未扣案之販│
│    │        │SIM卡一張）與胞弟張國賢之 │              │                │賣第二級毒品所得財物新臺幣│
│    │        │同學林明緯所持用之○九三一│              │                │貳仟元沒收，如全部或一部不│
│    │        │五一二二三八號行動電話相互│              │                │能沒收時，以其財產抵償之。│
│    │        │聯絡三通，乙○○於確認林明│              │                │                          │
│    │        │緯欲購買甲基安非他命之數量│              │                │                          │
│    │        │及金額後，即相約在臺中縣大│              │                │                          │
│    │        │雅鄉○○路二十號附近土地公│              │                │                          │
│    │        │廟交易毒品。              │              │                │                          │
│    │        ├─────────────┼───────┼────────┼─────────────┤
│    │        │乙○○基於販賣第二級毒品甲│二千元之甲基安│現金二千元。    │乙○○販賣第二級毒品，處有│
│    │        │基安非他命之犯意，自九十八│非他命一小包：│                │期徒刑肆年，未扣案之行動電│
│    │        │年一月三十日二十三時十七分│一次。        │                │話壹支（序號：三五四六三一│
│    │        │許起至同日二十三時二十三分│              │                │000000000號，含門│
│    │        │止，由乙○○以其所有之行動│              │                │號0000000000號SI│
│    │        │電話（序號為：三五四六三一│              │                │M卡壹張）沒收，如全部或一 │
│    │        │000000000號，內含│              │                │部不能沒收時，追徵其價額或│
│    │        │其所有之000000000│              │                │以其財產抵償之。未扣案之販│
│    │        │二號SIM卡一張）與林明緯所 │              │                │賣第二級毒品所得財物新臺幣│
│    │        │持用之0000000000│              │                │貳仟元沒收，如全部或一部不│
│    │        │號行動電話相互聯絡二通，張│              │                │能沒收時，以其財產抵償之。│
│    │        │秀玉於確認林明緯欲購買甲基│              │                │                          │
│    │        │安非他命之數量及金額後，即│              │                │                          │
│    │        │相約在臺中縣大雅鄉○○路二│              │                │                          │
│    │        │十號土地公廟附近天橋下交易│              │                │                          │
│    │        │毒品。                    │              │                │                          │
│    │        ├─────────────┼───────┼────────┼─────────────┤
│    │        │乙○○基於販賣第二級毒品甲│二千元之甲基安│現金二千元。    │乙○○販賣第二級毒品，處有│
│    │        │基安非他命之犯意，自九十八│非他命一小包：│                │期徒刑肆年，未扣案之行動電│
│    │        │年二月十四日五時十五分許起│一次。        │                │話壹支（序號：三五四六三一│
│    │        │至同日五時二十二分止，由張│              │                │000000000號）沒收│
│    │        │秀玉以其所有之行動電話（序│              │                │，如全部或一部不能沒收時，│
│    │        │號為：0000000000│              │                │追徵其價額或以其財產抵償之│
│    │        │三九三九○號，內含丙○○所│              │                │；未扣案之販賣第二級毒品所│
│    │        │有之0000000000號│              │                │得財物新臺幣貳仟元沒收，如│
│    │        │SIM卡一張）與林明緯所持用 │              │                │全部或一部不能沒收時，以其│
│    │        │之0000000000號行│              │                │財產抵償之。              │
│    │        │動電話相互聯絡三通，乙○○│              │                │                          │
│    │        │於確認林明緯欲購買甲基安非│              │                │                          │
│    │        │他命之數量及金額後，即相約│              │                │                          │
│    │        │在臺中縣大雅鄉○○路環雅保│              │                │                          │
│    │        │齡球館前交易毒品。        │              │                │                          │
├──┼────┼─────────────┼───────┼────────┼─────────────┤
│ 四 │ 余惠玉 │乙○○基於販賣第二級毒品甲│二千元之甲基安│現金二千元      │乙○○販賣第二級毒品，處有│
│    │        │基安非他命之犯意，於九十八│非他命一小包：│                │期徒刑肆年，未扣案之行動電│
│    │        │年一月二十二日八時八分許，│一次。        │                │話壹支（序號：三五四六三一│
│    │        │由乙○○以其所有之行動電話│              │                │000000000號，含門│
│    │        │（序號為：00000000│              │                │號0000000000號SI│
│    │        │0000000號，內含其所│              │                │M卡壹張）沒收，如全部或一 │
│    │        │有之0000000000號│              │                │部不能沒收時，追徵其價額或│
│    │        │SIM卡一張）與前檳榔攤老闆 │              │                │以其財產抵償之；未扣案之販│
│    │        │娘余惠玉所持用之○九八九六│              │                │賣第二級毒品所得財物新臺幣│
│    │        │八八四七○號行動電話相互聯│              │                │貳仟元沒收，如全部或一部不│
│    │        │絡，乙○○於確認余惠玉欲購│              │                │能沒收時，以其財產抵償之。│
│    │        │買甲基安非他命之數量及金額│              │                │                          │
│    │        │後，即相約在臺中縣沙鹿鎮自│              │                │                          │
│    │        │由路四十七號余惠玉住處前處│              │                │                          │
│    │        │，以將甲基安非他命一小包置│              │                │                          │
│    │        │放在余惠玉停放該處之車牌號│              │                │                          │
│    │        │碼EZK—五八九號機車鑰匙孔 │              │                │                          │
│    │        │下方未上鎖之置物箱內，再取│              │                │                          │
│    │        │走置物箱內余惠玉事先置放之│              │                │                          │
│    │        │二千元方式，交易毒品。    │              │                │                          │
│    │        ├─────────────┼───────┼────────┼─────────────┤
│    │        │乙○○基於販賣第二級毒品甲│三千元之甲基安│現金三千元。    │乙○○販賣第二級毒品，處有│
│    │        │基安非他命之犯意，於九十八│非他命一小包：│                │期徒刑肆年，未扣案之行動電│
│    │        │年一月二十九日二十時五十八│一次。        │                │話壹支（序號：三五四六三一│
│    │        │分許，由乙○○以其所有之行│              │                │000000000號，含門│
│    │        │動電話（序號為：三五四六三│              │                │號0000000000號SI│
│    │        │0000000000號，內│              │                │M卡壹張）沒收，如全部或一 │
│    │        │含其所有之00000000│              │                │部不能沒收時，追徵其價額或│
│    │        │七二號SIM卡一張）與余惠玉 │              │                │以其財產抵償之；未扣案之販│
│    │        │所持用之000000000│              │                │賣第二級毒品所得財物新臺幣│
│    │        │○號行動電話相互聯絡，張秀│              │                │參仟元沒收，如全部或一部不│
│    │        │玉於確認余惠玉欲購買甲基安│              │                │能沒收時，以其財產抵償之。│
│    │        │非他命之數量及金額後，即相│              │                │                          │
│    │        │約在臺中縣沙鹿鎮○○路四十│              │                │                          │
│    │        │七號余惠玉住處前處，以將甲│              │                │                          │
│    │        │基安非他命一小包置放在余惠│              │                │                          │
│    │        │玉停放該處之車牌號碼EZK —│              │                │                          │
│    │        │五八九號機車鑰匙孔下方未上│              │                │                          │
│    │        │鎖之置物箱內，再取走置物箱│              │                │                          │
│    │        │內余惠玉事先置放之三千元方│              │                │                          │
│    │        │式，交易毒品。            │              │                │                          │
│    │        ├─────────────┼───────┼────────┼─────────────┤
│    │        │乙○○基於販賣第二級毒品甲│三千元之甲基安│現金三千元。    │乙○○販賣第二級毒品，處有│
│    │        │基安非他命之犯意，自九十八│非他命一小包：│                │期徒刑肆年，未扣案之行動電│
│    │        │年二月一日十三時四十三分許│一次。        │                │話壹支（序號：三五四六三一│
│    │        │起至同日十六時十九分止，由│              │                │000000000號，含門│
│    │        │乙○○以其所有之行動電話（│              │                │號0000000000號SI│
│    │        │序號為：000000000│              │                │M卡壹張）沒收，如全部或一 │
│    │        │三三九三九○號，內含其所有│              │                │部不能沒收時，追徵其價額或│
│    │        │之0000000000號SI│              │                │以其財產抵償之；未扣案之販│
│    │        │M卡一張）與余惠玉所持用之 │              │                │賣第二級毒品所得財物新臺幣│
│    │        │0000000000號行動│              │                │參仟元沒收，如全部或一部不│
│    │        │電話相互以簡訊聯絡七通，張│              │                │能沒收時，以其財產抵償之。│
│    │        │秀玉於確認余惠玉欲購買甲基│              │                │                          │
│    │        │安非他命之數量及金額後，即│              │                │                          │
│    │        │相約於二月二日凌晨，在臺中│              │                │                          │
│    │        │縣沙鹿鎮○○路四十七號余惠│              │                │                          │
│    │        │玉住處前，以將甲基安非他命│              │                │                          │
│    │        │一小包置放在余惠玉停放該處│              │                │                          │
│    │        │之車牌號碼EZK—五八九號機 │              │                │                          │
│    │        │車鑰匙孔下方未上鎖之置物箱│              │                │                          │
│    │        │內，再取走置物箱內余惠玉事│              │                │                          │
│    │        │先置放之三千元方式，交易毒│              │                │                          │
│    │        │品。                      │              │                │                          │
│    │        ├─────────────┼───────┼────────┼─────────────┤
│    │        │乙○○基於販賣第二級毒品甲│三千元之甲基安│現金三千元。    │乙○○販賣第二級毒品，處有│
│    │        │基安非他命之犯意，於九十八│非他命一小包：│                │期徒刑肆年，未扣案之行動電│
│    │        │年二月六日十八時三十一分許│一次。        │                │話壹支（序號：三五四六三一│
│    │        │，由乙○○以其所有之行動電│              │                │000000000號，含門│
│    │        │話（序號為：0000000│              │                │號0000000000號SI│
│    │        │00000000號，內含其│              │                │M卡壹張）沒收，如全部或一 │
│    │        │所有之0000000000│              │                │部不能沒收時，追徵其價額或│
│    │        │號SIM卡一張）與余惠玉所持 │              │                │以其財產抵償之；未扣案之販│
│    │        │用之0000000000號│              │                │賣第二級毒品所得財物新臺幣│
│    │        │行動電話以簡訊聯絡，乙○○│              │                │參仟元沒收，如全部或一部不│
│    │        │於確認余惠玉欲購買甲基安非│              │                │能沒收時，以其財產抵償之。│
│    │        │他命之數量及金額後，即相約│              │                │                          │
│    │        │於二月七日凌晨，在臺中縣沙│              │                │                          │
│    │        │鹿鎮○○路四十七號余惠玉住│              │                │                          │
│    │        │處前，以將甲基安非他命一小│              │                │                          │
│    │        │包置放在余惠玉停放該處之車│              │                │                          │
│    │        │牌號碼EZK—五八九號機車鑰 │              │                │                          │
│    │        │匙孔下方未上鎖之置物箱內，│              │                │                          │
│    │        │再取走置物箱內余惠玉事先置│              │                │                          │
│    │        │放之三千元方式，交易毒品。│              │                │                          │
└──┴────┴─────────────┴───────┴────────┴─────────────┘


司法院資訊處製作；財團法人民間司法改革基金會備份。
